【裁判字號】    98,抗,307
【裁判日期】    981202
【裁判案由】    聲明異議
【裁判全文】
臺灣高等法院高雄分院民事裁定           98年度抗字第307號
抗  告  人  乙○○
代  理  人  甲○○
上列抗告人因與相對人日立企業有限公司等3 人間聲明異議事件
，對於民國98年9月23日臺灣高雄地方法院98年度執事聲字第7
號所為裁定提起抗告，本院裁定如下：
    主  文
抗告駁回。
抗告程序費用新台幣壹仟元由抗告人負擔。
    理  由
一、抗告意旨略以：本件執行法院98年度司執字第38322 號清償
    債務強制執行事件，就執行標的物即坐落高雄縣大樹鄉○○
    段457-7 、457-41地號土地送請專業鑑定人鑑價結果，大樹
    段457-7 地號土地價值新台幣（下同）8,076,250 元，大樹
    段457-41地號土地價值8,076,600 元，並依法通知兩造陳述
    意見，經兩造表示對鑑價結果無異議。則執行法院自應尊重
    兩造之意見，以鑑定人所鑑定之價格核定為第一次拍賣底價
    ，竟率爾核定大樹段457 -7地號最低拍賣價格為14,950,000
    元；大樹段457-41地號為14,900,000元，提高將近鑑定價格
    之1 倍，顯未參酌鑑定人之專業及兩造利益，有違民事事件
    當事人進行主義之精神。又系爭土地前業經原債權人先後聲
    請強制執行，經執行法院以91年執字28160 號、94年執字
    63518 號執行拍賣，均係依據土地公告現值核定第1 次拍賣
    底價，至特別拍賣程序仍無人應買，而致債權全未受償。故
    本件執行法院核定拍賣底價，即應審酌現今之不動產景氣、
    金融環境、系爭土地鄰近交易行情；系爭土地81年間設定第
    1 順位抵押權時之價格核定因素、時空背景等已有變動，不
    應作為認定現值之依據，且執行法院依公告現值核定底價，
    仍可能造成無人投標應買以致流標之結果，不利抗告人之債
    權受償等情，而未為之，逕依公告現值核定第1 次拍賣底價
    ，並駁回抗告人之聲明異議；原裁定則駁回抗告人就聲明異
    議裁定之異議，均有違誤。爰求予廢棄原裁定，發回執行法
    院更為依據鑑定人鑑價結果核定第1 次拍賣底價等語。
二、按強制執行法第80條規定，拍賣不動產，執行法院應命鑑定
    人就該不動產估定價格，經核定後，為拍賣最低價額。執行
    法院核定之價格應如何認為相當，原屬於執行法院職權裁量
    之範圍，非當事人所可任意指摘（最高法院88年度台抗字第
    13號裁判參照）。是執行法院核定不動產拍賣之最低價額，
    除應參考鑑定人所提出之估定價格外，尚須斟酌該不動產之
    實際狀況及債權人、債務人之利益而為最妥適之決定，非謂
    執行法院應受鑑定人所核定價格之拘束，而不得依職權裁量
    ，另為合理底價之核定。另執行法院核定不動產之拍賣底價
    時，依強制執行法第113 條準用同法第70條第2 項前段之規
    定，固應詢問債權人及債務人之意見，惟此項詢價程序之目
    的，僅在使當事人就鑑定之價格表示意見，以作為核定拍賣
    底價之參考，實際如何核定仍應由執行法院依職權為之。
三、經查，本件執行法院就系爭土地核定最低拍賣底價，業經審
    酌系爭土地於98年1 月公告之土地現值為每平方公尺1,200
    元，並設定第1 順位抵押權本金最高限額3540萬元，執行債
    權金額高達2600萬餘元，暨近年政府採農地開放政策，開放
    私人可購買耕地，農牧用地得改為建地，農舍別墅或山坡別
    墅林立，及房地產逐漸升溫，經多次執行之耕地多有拍定情
    形，故耕地價值與92年、94年之價值顯非可同日而語，暨系
    爭土地拍賣面積分別為12,425平方公尺及12,424平方公尺，
    權利範圍均為全部，鑑定機關鑑定價格每平方公尺650 元，
    系爭土地鑑價總值僅16,151,850元，顯然過低，故參酌98年
    1 月之土地公告現值，核定系爭土地第1 次拍賣底價為2985
    萬元等情，有執行法院裁定可稽，自已斟酌系爭土地之實際
    狀況及債權人、債務人之利益而為妥適之決定，抗告人就此
    屬於執行法院職權裁量事項，原不得任意指為不當。是執行
    法院及原審裁定駁回抗告人聲明異議及異議，均無不合；抗
    告人仍執陳詞，指摘原裁定不當，求予廢棄，為無理由，應
    予駁回其抗告。
據上論結，本件抗告為無理由，依強制執行法第30條之1 ，民事
訴訟法第495 條之1 第1 項、第449 條第1 項、第95條、第78條
，裁定如主文。
中    華    民    國    98    年    12    月    2      日
                            民事第一庭
                                審判長法官  黃金石
                                法      官  林健彥
                                法      官  謝肅珍
以上正本證明與原本無異。
如不服本裁定應於送達後10日內向本院提出再抗告狀（並按他造
當事人之人數附繕本），並繳納再抗告費新臺幣1,000 元。
再為抗告僅得以適用法規顯有錯誤為理由，並應委任律師為代理
人。
中    華    民    國    98    年    12    月    2     日
                                書  記  官  馬蕙梅
附註：
抗告人之配偶、三親等內之血親、二親等內之姻親，或抗告人為
法人、中央或地方機關時，其所屬專任人員具有律師資格並經法
院認適當者，亦得為第三審代理人。
抗告人或其法定代理人具有律師資格者及前項情形，應於提起抗
告或委任時釋明之。


司法院資訊處製作；財團法人民間司法改革基金會備份。
